【裁判字號】    90,上訴,333
【裁判日期】    900403
【裁判案由】    違反稅捐稽徵法等
【裁判全文】
臺灣高等法院臺南分院刑事判決          九十年度上訴字第三三三號  Ａ
      上  訴  人
      即  被  告  乙  ○  ○
右上訴人因違反稅捐稽徵法等案件，不服臺灣臺南地方法院八十九年度訴字第一０六
五號中華民國九十年一月五日第一審判決（起訴案號：臺灣臺南地方法院檢察署八十
九年度偵字第六三四六號），提起上訴，本院判決如左：
      主      文
原判決撤銷。
乙○○納稅義務人以詐術逃漏稅捐，處有期徒刑月。如易科罰金，以參佰元折算壹
日；又明知為不實之事項，而使公務員登載於職務上所掌之公文書，足以生損害於公
眾及他人，處有期徒刑月。如易科罰金，以參佰元折算壹日。應執行有期徒刑伍月
。如易科罰金，以參佰元折算壹日。
      事      實
一、乙○○明知其所有之臺南縣仁德鄉中洲村二十一號住所係坐落於臺南縣仁德鄉○
    ○段二三六之三、二三六之四地號上，為磚土角造住宅，竟於民國（下同）八十
    四年二月二十五日，誤導臺南縣歸仁地政事務所測量員許振發，指坐落於臺南縣
    仁德鄉○○段二三六之五、二三七地號，門牌號碼：臺南縣仁德鄉中洲村二十二
    號（現已門牌整編為二十之五號，以下簡稱系爭房屋）之甲○○所居住磚造住宅
    ，即為其所有之二十一號住宅，致使公務員許振發陷於錯誤，於八十四年三月六
    日，繪製錯誤之建物測量成果圖，登載於職務上所掌之公文書，足以生損害於甲
    ○○及地政機關管理建物測量之正確性。嗣乙○○又另行起意，於八十七年八月
    三日，以渠所有之台南縣仁德鄉中洲村二十一號住宅，坐落於台南縣仁德鄉○○
    段第二三六之四、二三六之五地號土地為由，施用詐術向臺南縣稅捐稽徵處新化
    分處申請以自用住宅稅率計課地價稅，逃漏八十七年度地價稅計新台幣（下同）
    一百七十七元。
二、案經甲○○訴由台灣台南地方法院檢察署檢察官偵查起訴
      理      由
一、訊據上訴人即被告乙○○矢口否認有右揭犯行，並辯稱：台南縣仁德鄉中洲村二
    十一號門牌共有四間，告訴人甲○○所指其所有之中洲村二十二號房屋，實際上
    為伊祖父所建，門牌均編列為二十一號，為伊所有，伊沒有指示測量員作不實之
    測量云云。經查：被告將中洲村二十一號門牌釘放在告訴人甲○○住居之系爭房
    屋，使不知情之測量員許振發於八十四年二月二十五日製作錯誤之測量成果圖之
    事實，業據告訴人甲○○指訴明確，並有台南縣歸仁地政事務所八十四年三月六
    日建物測量成果圖一紙在卷足憑（見偵查卷第十五頁），復據許振發證述無誤（
    見偵查卷第三十五頁背面）。雖被告辯稱系爭房屋為其所有云云，惟系爭建物確
    為告訴人甲○○所有，此經原審法院八十八年度易字第一三二四號、本院八十九
    年度上易字第一二一二號、原審法院八十七年度易字第三一０四號、本院八十八
    年度上易字第七九一號判決認定無誤，有判決書附卷足憑，並經原審法院調閱上
    開八十八年度上易字第七九一號偵審卷宗核閱無訛。被告所辯系爭房屋為其所有
    並無足採。況被告於八十三年間因毀損系爭房屋之房屋屋頂，經本院判處拘役五
    十日確定，此有該本院八十三年五月二十四日之八十三年度上易字第二七０號判
    決及本院被告全國前案紀錄表各一份在卷足憑。足見渠與告訴人甲○○二人對系
    爭房屋所有權之歸屬纏訟經年，但均獲得不利之判決，顯然明知系爭房屋與其所
    有之二十一號房屋確有分別，竟將二十一號門牌掛在系爭房屋上，致使測量員許
    振發陷於錯誤而製作錯誤之建物測量成果圖，如此客觀上足生損害於系爭房屋所
    有人甲○○及地政機關管理建物測量之正確性，是則被告有使公務員登載不實之
    犯行堪予認定。又被告所有之台南縣中洲二十一號房屋，實際上坐落台南縣仁德
    鄉○○段第二三六之三、二三六之四地號，此經原審法院至現場勘驗無誤，並命
    台南縣歸仁地政事務所製作複丈成果圖，有勘驗筆錄、成果圖各一紙在卷足按。
    被告於八十七年八月三日填具不實之房屋基地座落申明書，謂中洲二十一號房屋
    坐落同段第二三六之四、二三六之五地號，申請以自用住宅課徵地價稅，向台南
    縣稅捐處新化分處施用詐術，致短納一百七十七元之稅捐，此亦有該處八十九年
    十一月二十二日（八九）南縣稅新分二字第八九０四四七二七號函在卷足憑。是
    則，被告以詐術逃漏稅捐犯行亦堪認定。綜上所述，故被告上開所辯，顯係事後
    卸責之詞，不足採信。其事證明確，犯行洵堪認定。
二、核被告所為，係犯刑法第二百十四條之使公務員登載不實罪、稅捐稽徵法第四十
    一條之詐術逃漏稅捐罪。雖公訴意旨另以：被告使公務員登載不實後，復持該不
    實測量成果圖以向台南縣稅捐稽徵處新化分處行使，另涉有行使使公務員登載不
    實文書犯行，惟被告使測量員許振發製作不正確之建物測量成果圖，於申請以自
    用住宅課稅時，並未行持該測量成果圖申報，此有台南縣稅捐稽徵處新化分處八
    十九年六月二日（八九）南縣稅新分二字第八九０一九七八０號函所附之申請資
    料在卷足憑（見偵查卷第二十六頁至三十一頁），該處亦函覆原審法院謂被告係
    檢附房屋基地座落申明書、地籍圖謄本及戶口名簿影本，經該處書面審核辦理，
    有上揭函文可憑，足認被告並未行使該測量成果圖之文書，被告此部分之犯行尚
    屬不能證明，惟公訴人認此部分與前揭論罪部分有吸收關係之實質上一罪之關係
    ，爰不另為無罪之諭知，併此敘明。被告使公務員許振發登載不實，目的並非為
    申請自用住宅少納地價稅，被告所犯上開二罪，並無方法、結果之牽連關係，應
    係犯意各別、罪名互異，應分論併罰。
三、原審因予被告論罪科刑，固非無見。惟查刑法第四十一條業已於九十年一月十日
    修正公佈，於同年月十二日生效，被告違反稅捐稽徵法第四十一條之犯罪行為乃
    在該條文修正前，原審雖判處被告有期徒刑三月，惟未及比較新舊法以為有利於
    被告之適用結果，而未予以諭知易科罰金以三百元折算一日之標準，顯有不洽。
    被告上訴意旨否認犯罪指摘原判決不當，雖無理由，惟原判決既有上開可議之處
    ，應予撤銷改判。按刑法第四十一條業已於九十年一月十日修正公佈，於同年月
    十二日生效，其第一項規定：「犯最重本刑為五年以下有期徒刑之罪，而受六月
    以下有期徒刑或拘役之宣告，因身體、教育、職業或家庭之關係或因其他正當事
    由，執行顯有困難者，得以一元以上三元以下折算一日，易科罰金。但確因不執
    行所宣告之刑，難收矯正之效或難以維持法秩序者，不在此限。」；該修正條文
    之適用自較舊法有利於被告，且被告之犯罪行為乃在該條文修正前，依刑法第二
    條第一項前段之規定應適用較有利於被告之裁判時新法處斷。爰審酌被告之素行
    ，犯罪之動機、目的、手段、品行、智識程度、所生危害及犯罪後之態度等一切
    情狀，仍分別量處如主文第二項所示之刑，均諭知易科罰金以三百元折算一日之
    標準，並定其應執行之刑及諭知易科罰金以三百元折算一日之標準。
據上論斷，應依刑事訴訟法第三百六十九條第一項前段、第三百六十四條、第二百九
十九條第一項前段、稅捐稽徵法第四十一條第一項、刑法第十一條前段、第二條第一
項前段、第二百十四條、修正後第四十一條第一項前段、第五十一條第五款，罰金罰
鍰提高標準條例第一條前段、第二條，判決如主文。
本案經檢察官邱克斌到庭執行職務。
中    華    民    國      九十      年      四      月        三        日
                                  臺灣高等法院臺南分院刑事第一庭
                                      審判長法官  鄭    文    肅
                                            法官  黃    聰    明
                    法官  王    浦    傑
右正本證明與原本無異。
使公務員登載不實罪不得上訴。
其餘如不服本判決，應於判決送達後十日內向本院提出上訴狀，其未敘述理由者並應
於提出上訴狀後十日內向本院補提理由書（應附繕本)。
                                      法院書記官  蔡    振    豐
中    華    民    國      九十      年      四      月        九        日
附錄：本判決論罪科刑法條
稅捐稽徵法第四十一條：納稅義務人以詐術或其他不正當方法逃漏稅捐者，處五年以
                      下有期徒刑、拘役或科或併科新臺幣六萬元以下罰金。
刑法第二百十四條：明知為不實之事項，而使公務員登載於職務上所掌之公文書，足
                  以生損害於公眾或他人者，處三年以下有期徒刑、拘役或五百元
                  以下罰金。


司法院資訊處製作；財團法人民間司法改革基金會備份。
